【裁判字號】    89,上訴,4384
【裁判日期】    891023
【裁判案由】    毒品危害防制條例
【裁判全文】
臺灣高等法院刑事判決                          八十九年度上訴字第四三八四號
    上  訴  人
    即  被  告  甲○○
    選任辯護人  林思銘
右上訴人，因違反毒品危害防制條例案件，不服臺灣新竹地方法院八十八年度訴字第
二五一號，中華民國八十九年十月二十三日第一審判決（起訴案號：臺灣新竹地方法
院檢察署八十八年度偵字第三九六九號），提起上訴，本院判決如左：
    主  文
上訴駁回。
    事  實
一、甲○○原本欲供自己施用，而於民國八十八年五月十一日，在新竹市○○路○段
    「二十一世紀電玩店」向姓名、年籍不詳、綽號「阿全」之成年男子，以新台幣
    （下同）一萬二千元之代價購入第二級毒品安非他命十七點二一公克（淨重十四
    點零一公克，包裝重三點二零公克），並受贈零點八二公克之第二級毒品大麻後
    （淨重零點三五公克，包裝重零點四七公克），即非法持有第二級毒品安非他命
    及大麻，後因買入之安非他命數量頗多，足供其吸食三至四個月之久，遂變更犯
    意，將購入之安非他命分裝為二十一小包（各小包重量詳附件法務部調查局檢驗
    通知書所示），欲販賣予不特定之人，並將該二十一小包之安非他命，放置於其
    所有、車牌號碼ＬＷ─七二三三號之自用小客車後行李箱內（該自用小客車，甲
    ○○平日亦供乘客叫車而作為計程車之用），而自該時起意圖販賣而持有安非他
    命，嗣於翌日即同年月十二日晚上十時許，其駕駛ＬＷ─七二三三號之自用小客
    車搭載友人楊政憲至鄭俊卿位於新竹市青草湖一六三號之三、八樓之住處時，因
    警前往該址搜索，當場查獲鄭俊卿持有安非他命（此部份另由檢察官偵處），經
    警於ＬＷ─七二三三號之自用小客車之後行李箱查扣第二級毒品安非他命二十一
    小包（各小包重量詳附件法務部調查局檢驗通知書所示）及第二級毒品大麻（淨
    重零點三五公克，包裝重零點四七公克）。
二、案經新竹市警察局第一分局報告臺灣新竹地方法院檢察署檢察官偵查起訴。
    理  由
一、訊據被告甲○○固自承右開以一萬二千元購入第二級毒品安非他命，以及經警自
    其所有ＬＷ─七二三三號之自用小客車後行李箱查扣前揭安非他命等情，惟矢口
    否認有何販賣安非他命之意圖，辯稱：並未分裝安非他命，其扣案之安非他命係
    供自己施用云云。經查：
（一）扣案之安非他命二十一包（見偵查卷第二十七頁）係於被告所有ＬＷ─七二三
      三號之自用小客車後行李箱所查扣，有搜索扣明筆錄一份（見偵查卷第十六頁
      ）、照片二張（見原審卷第一二一頁）附卷足佐。嗣經送檢驗，確定為管制之
      第二級毒品安非他命（合計淨重十四點零一公克，包裝重三點二零公克）、有
      法務部調查局00000000號檢驗通知書在卷為憑（見原審卷第二十一頁），足徵
      被告持有安非他命之實情，洵無疑義。
（二）被告購入安非他命後，加以分裝為二十一小包等情，質諸被告於原審訊問時供
      稱：「（若為供自己吸用為何帶這麼多在身上？）因怕一時吸過量，故自己又
      將之分為二十一包，：：（分裝成二十一包，是否以秤等分裝工具所為？）不
      是，只是任意分包二十一小包」等語（見原審卷第二十九頁背面），是被告辯
      稱向「阿全」購入時即是分裝成二十一包，即非真實，尚難採信；況該二十一
      包安非他命，嗣經送法務部調查局檢驗其每小包重量，均係裝於重零點一五公
      克之分裝袋內，其淨重，除其中二小包因三次送驗，僅有殘渣無法鑑定出重量
      外，其餘之重量，有十四小包，重量為一點零二至零點八零公克，有五小包，
      重量為零點一八至零點零三公克，為法務部調查局八十九年九月十六日（89）
      陸（一）字第89063995號檢驗通知書鑑定在案（見原審卷第一六八頁），若被
      告僅為自己吸用，何必多此一舉分裝成二十一小包？且分裝之重量大別分為二
      種，同種間之重量竟又相去無幾，若無用秤，何以如此微重之安非他命能如此
      相去無幾？若無販賣之意圖而係自行吸用，又何用分裝同種類間相去無幾，而
      以秤分裝之，是被告於原審或於上訴意旨辯稱：「一大包因恐吸食過量，且不
      利吸食，所以要分裝成一小包，以利攜帶與吸食」等詞，顯有悖於社會一般常
      理，是被告就此所為之辯稱，容難可信。且復參酌吸食毒品之特徵，具有成癮
      性與逐增性，就其販賣之對象為常癮客或新吸食者，予以重量之分類，仍屬常
      情；復就其販賣對象之常客（或稱熟客），予以優待，係為商業行為基於長遠
      獲利之目的始然（例如本件安非他命有十四包中，重量有一點零二至零點八零
      公克微差不等，若對於熟客即賣予較重之一點零多公克，若對陌生客則賣予較
      少之零點八公克），即屬此情，此亦為一般販賣之本質行為，為社會一般經驗
      法則所能期待與認同及理解，被告於上訴意旨辯稱「如果有賣，應該重量都一
      樣」之詞，亦非當然之事。是被告若無有販賣之意圖，又何須如此細心包裝與
      分類，若真為自己吸食，只須以小匙自己取用，亦不是更加方便，是被告上開
      辯詞顯為臨訟卸責，不足為採。
（三）況被告亦自承每天用二次，每一小包可用十餘次，二十一小包可用三至四個月
      等語（見偵查卷第四十頁背面、原審卷第三十頁），是若被告每天施用，扣案
      之安非他命足可供被告施用三至四個月，而被告若無販賣之意圖，只為駕駛計
      程車欲提神而自己吸食之用，於分裝好後，攜帶一小包即可供施用一星期有餘
      ，其他包另藏放於隱密處所即可，何須將二十一小包之安非他命全數放置於車
      後行李箱而隨著車子四處移動，並因此增加自己遭查獲之風險？是被告上訴意
      旨所辯扣案之安非他命均係供自己施用，顯有背於一般社會經驗法則，亦係脫
      罪卸責之言，實不足採信。綜上所述，本件罪證明確，被告犯行洵堪認定，應
      予依法論罪科刑。
二、核被告甲○○所為，係犯毒品危害防制條例第五條第二項意圖販賣而持有第二級
    毒品安非他命罪。按犯罪事實是否業經起訴，應以起訴書犯罪事實所載為準，而
    不以起訴書所載法條為限，公訴人就該二十一小包安非他命之部分，已在起訴書
    犯罪事實欄中載明係於被告所有之ＬＷ─七二三三號自用小客車查獲之事實，顯
    然業已就被告持有該二十一小包安非他命之事實起訴，故公訴人雖未就被告係意
    圖販賣而持有之部分起訴，惟起訴之持有安非他命部分與原審所認定之意圖販賣
    而持有安非他命部分，其持有之事實同一，原審自得一併審理，並變更起訴法條
    ，並無違誤。原審審酌被告持有二十一包安非他命數量非少，無懼法令明定禁止
    ，將安非他命分裝欲轉售牟利，所生社會危害重大，雖犯後坦承持有扣案毒品，
    惟尚飾詞辯稱扣案毒品，單純供個人吸食之用，否認犯行，態度不佳等一切情狀
    ，量處有期徒刑伍年貳月，於法並無不合，量刑亦稱妥適，上訴人（即被告）仍
    執前詞，辯稱原審判決認事用法均有不當，為無理由，應予駁回。
三、被告另犯持有大麻之犯行，雖為上訴之一部，惟經被告於本院陳明撤回，復有撤
    回上訴狀可按，予此併於敘明，另扣案之安非他命二十一包（見偵查卷第二十七
    頁），係管制之第二級毒品，應依毒品危害防制條例第十八條第一項前段規定諭
    知沒收並銷燬之。
據上論斷，應依刑事訴訟法第三百六十八條，判決如主文。
本案經檢察官陳維練到庭執行職務。
中      華      民      國      九十      年      一      月    二十    日
                              臺灣高等法院刑事第一庭
                                  審判長法  官  李  相  助
                                        法  官  王  振  興
                                        法  官  蔡  光  治
右正本證明與原本無異。
如不服本判決應於收受送達後十日內向本院提出上訴書狀，其未敘述上訴之理由者並
得於提起上訴後十日內向本院補提理由書（均須按他造當事人之人數附繕本）。
                                        書記官  王  才  生
中    華    民    國     九十     年        二      月       一         日
附錄：本案論罪科刑法條全文
毒品危害防制條例第五條第二項
意圖販賣而持有第二級毒品者，處五年以上有期徒刑，得併科新臺幣五百萬元以下罰
金。


司法院資訊處製作；財團法人民間司法改革基金會備份。
